臺灣高等法院刑事判決
110年度交上訴字第135號
上  訴  人  
即  被  告  黃居旺



上列上訴人因公共危險等案件，不服臺灣桃園地方法院109年度
交訴字第102號，中華民國110年6月2日第一審判決（聲請簡易判
決處刑案號：臺灣桃園地方檢察署109年度偵緝字第1011號），
提起上訴，本院判決如下：
    主  文
原判決關於過失傷害罪部分撤銷。
甲○○汽車駕駛人，行經行人穿越道不依規定讓行人優先通行，因
過失傷害人，處拘役伍拾日，如易科罰金，以新臺幣壹仟元折算
壹日。
其餘（肇事逃逸罪部分）上訴駁回。
    事  實
一、甲○○為成年人，於民國108年12月4日下午4時5分許，騎乘車
    牌號碼000-0000號普通重型機車，沿桃園市蘆竹區南崁路往
    桃園方向行駛，行經南崁路與五福路三岔路口，本應注意車
    前狀況，隨時採取必要之安全措施，且行經行人穿越道，遇
    有行人穿越時，無論有無交通指揮人員指揮或號誌指示，均
    應暫停讓行人先行通過，而依當時天候陰、日間自然光線、
    柏油路面乾燥無缺陷、無障礙物及視距良好等一切情狀，並
    無不能注意之情事，竟疏未注意及此，貿然直行，擦撞沿行
    人穿越道穿越南崁路之行人陳○芹（100年6月生，姓名年籍
    詳卷），致陳○芹受有左側顴部撕裂傷3公分、右側小腿擦傷
    及左側鼻骨骨折等傷害。甲○○明知其已駕駛動力交通工具發
    生交通事故，並知悉陳○芹為未滿12歲之兒童，竟未停留於
    現場下車查看陳○芹之傷勢，復未對陳○芹施以救助，基於故
    意對兒童肇事逃逸之犯意，逕自騎車離去而逃逸。嗣經陳○
    芹事後報警處理，經警調閱事故現場附近之監視器錄影畫面
    ，始循線查悉上情。
二、案經陳○芹訴由桃園市政府警察局蘆竹分局報告臺灣桃園地
    方檢察署檢察官偵查後聲請以簡易判決處刑。 
    理  由
一、證據能力：
　  按被告以外之人，於審判外之陳述，雖不符刑事訴訟法第15
    9條之1至第159條之4之規定，而經當事人於審判程序同意作
    為證據，法院審酌該言詞陳述或書面陳述作成時之情況，認
    為適當者亦得為證據。當事人、代理人或辯護人於法院調查
    證據時，知有第159條第1項不得為證據之情形，而未於言詞
    辯論終結前聲明異議者，視為有前項之同意。刑事訴訟法第
    159條之5定有明文。本案下列所引用被告以外之人於審判外
    之陳述，檢察官、上訴人即被告甲○○迄本案言詞辯論終結時
    均未聲明關於證據能力之異議，本院審酌該證據資料製作時
    之情況，亦無違法不當或證明力明顯過低之瑕疵，以之作為
    證據應屬適當，依上開規定，認該供述證據具證據能力。至
    卷內所存經本判決引用之非供述證據部分，經核與本件待證
    事實均具有關聯性，且無證據證明係違反法定程序所取得，
    依刑事訴訟法第158條之4反面解釋，均有證據能力。
二、認定事實：
　　訊據被告就上開犯罪事實坦承不諱（見本院卷第67、95頁）
    ，核與證人即告訴人陳○芹之證述情節大致相符，並有敏盛
    綜合醫院診斷證明書影本、道路交通事故現場圖、道路交通
    事故調查報告表㈠㈡、車輛詳細資料報表各1份及監視器錄影
    畫面擷圖4張在卷可稽，足認被告上開任意性自白與事實相
    符，堪以採信。又汽車行駛時，駕駛人應注意車前狀況及兩
    車並行之間隔，並隨時採取必要之安全措施；汽車行近行人
    穿越道，遇有行人穿越、攜帶白手杖或導盲犬之視覺功能障
    礙者時，無論有無交通指揮人員指揮或號誌指示，均應暫停
    讓行人、視覺功能障礙者先行通過，道路交通安全規則第94
    條第3項前段、第103條第2項定有明文，被告考領有普通重
    型機車駕駛執照，有證號查詢機車駕駛人資料1份在卷可憑
    ，自應知悉應隨時注意車前狀況及禮讓行人優先通過行人穿
    越道等規定，並於駕車行駛在道路上，負有上開注意義務及
    務必確實遵守，且依當時之情形，天候陰、日間自然光線、
    柏油路面乾燥無缺陷、無障礙物及視距良好，並無不能注意
    之情事，駕車行經南崁路與五福路三岔路口，竟疏於注意車
    前狀況及禮讓行走在行人穿越道上之告訴人先行通過，被告
    顯有過失甚明，且告訴人亦因此遭受到擦撞，受有左側顴部
    撕裂傷3公分、右側小腿擦傷及左側鼻骨骨折等傷勢，益徵
    被告之過失行為與告訴人受傷之結果間顯有相當因果關係至
    明。本案事證明確，被告犯行洵堪認定，應依法論科。
三、新舊法比較：
　　被告行為後，刑法第185條之4於110年5月28日修正，於同年
    月30日施行，修正前規定：「駕駛動力交通工具肇事，致人
    死傷而逃逸者，處一年以上七年以下有期徒刑。」，修正後
    規定：「駕駛動力交通工具發生交通事故，致人傷害而逃逸
    者，處六月以上五年以下有期徒刑；致人於死或重傷而逃逸
    者，處一年以上七年以下有期徒刑。犯前項之罪，駕駛人於
    發生交通事故致人死傷係無過失者，減輕或免除其刑。」經
    比較新舊法結果，新法規定較為有利，應依刑法第2條第1項
    但書規定適用修正後之刑法第185條之4規定。
四、論罪：
  ㈠按汽車駕駛人，無駕駛執照駕車、酒醉駕車、吸食毒品或迷
    幻藥駕車、行駛人行道或行經行人穿越道不依規定讓行人優
    先通行，因而致人受傷或死亡，依法應負刑事責任者，加重
    其刑至二分之一，道路交通管理處罰條例第86條第1項定有
    明文。該條項規定係就刑法第276條之過失致人於死罪、第2
    84條之過失傷害罪之基本犯罪類型，對於加害人為汽車駕駛
    人，於從事駕駛汽車之特定行為時，於行經行人穿越道之特
    定地點，不依規定讓行人優先通行，因而致人受傷或死亡之
    特殊行為要件予以加重處罰，已就上述刑法第276條、第284
     條各罪犯罪類型變更之個別犯罪行為予以加重，而成另一
    獨立之罪名，自屬刑法分則加重之性質（最高法院99年度台
    非字第198號判決意旨參照）。被告騎車行近上開三岔路口
    之行人穿越道，告訴人正行走在行人穿越道上，惟因被告未
    禮讓告訴人優先通行，肇致本件車禍之發生，被告就此違反
    注意義務之情節，自有道路交通管理處罰條例第86條第1 項
    規定之適用。
  ㈡按肇事逃逸罪，於侵害公共安全之社會法益中，兼具侵害個
    人生命身體法益之性質。如駕駛人肇事使未滿18歲之少年或
    兒童受傷後逃逸，該少年或兒童亦為被害人，即有兒童及少
    年福利與權益保障法第112條第1項成年人故意對少年或兒童
    犯罪者，加重其刑至2分之1規定之適用（最高法院99年度台
    上字第7203號判決要旨參照），且上開規定係對被害人為兒
    童、少年之特殊要件予以加重處罰，乃就犯罪類型變更之個
    別犯罪行為予以加重，係屬刑法分則加重之性質，非僅單純
    之刑度加重，即其構成要件亦與常態犯罪之罪型不同，為一
    獨立之犯罪構成要件。被告案發時為年滿20歲之成年人，告
    訴人則是未滿12歲之人，屬兒童及少年福利與權益保障法第
    2條所稱之兒童，有渠等2人之個人戶籍資料查詢結果2紙在
    卷可稽（見偵卷第9、17頁），被告於發生交通事故後，明
    知告訴人為未滿12歲之兒童，仍故意對其犯肇事逃逸罪，亦
    有兒童及少年福利與權益保障法第112條第1項前段規定之適
    用。
  ㈢核被告所為，係犯道路交通管理處罰條例第86條第1項、刑法
    第284條前段之汽車駕駛人，行經行人穿越道不依規定讓行
    人優先通行而犯過失傷害罪，及兒童及少年福利與權益保障
    法第112 條第1項前段、刑法第185條之4第1項前段之成年人
    故意對兒童犯肇事致人傷害逃逸罪。
  ㈣被告所犯上開2罪，犯意各別，行為互殊，應分論併罰。
  ㈤刑之加重事由：
  ⒈被告騎車行經行人穿越道，不依規定讓告訴人優先通行，肇
    致告訴人因此受傷，就所犯過失傷害部分，應依道路交通管
    理處罰條例第86條第1項規定，加重其刑。
  ⒉被告於發生交通事故後，明知告訴人為未滿12歲之兒童，仍
    故意對受有傷害之告訴人兒童犯肇事逃逸罪，就所犯肇事逃
    逸部分，應依兒童及少年福利與權益保障法第112條第1項前
    段規定，加重其刑。
五、原審判決被告過失傷害部分撤銷改判：
　㈠原審同認被告汽車駕駛人行經行人穿越道時，未依規定禮讓
    行人優先通行，因而致告訴人受有傷害，認犯道路交通管理
    處罰條例第86條第1項、刑法第284條前段之罪，予以論罪科
    刑，固非無見，然被告於本院固仍未能與告訴人及其法定代
    理人達成和解，然於審理時當庭賠償告訴人新臺幣（下同）
    10萬元，由其法定代理人收執，並當場表達歉意，有本院11
    0年12月30日審判筆錄可稽（參本院卷第97、98頁），原審
    未及審酌於此，則量刑基礎既有變動，原所科處刑度尚有未
    洽。被告就此部分上訴請求從輕量刑，即屬有據，基於罪刑
    不可分之原則，應由本院就此部分罪刑予以撤銷改判。
　㈡爰以行為人責任為基礎，審酌被告疏於遵守交通規則，未隨
    時注意車前狀況，亦未禮讓行人穿越道上之行人先行，貿然
    直行以致機車擦撞告訴人，致告訴人受有傷害，所為非當，
    然考被告始終坦承犯行，犯後雖未能與告訴人及其法定代理
    人達成和解，然已賠償告訴人10萬元，由告訴人之法定代理
    人收執，並當庭表達歉意，犯後態度尚可，兼衡以告訴人傷
    勢尚非嚴重，據告訴人法定代理人陳稱其傷勢現已復原，然
    臉上仍留有傷痕等語之傷害及復原情形，及被告並無前科，
    有本院被告前案紀錄表可稽，其自述高工畢業之智識程度、
    目前無業、由其子提供生活費用之生活狀況等一切情狀，量
    處如主文第2項所示之刑，並諭知易科罰金之折算標準。
六、原審判決被告肇事逃逸部分駁回上訴：
　　原審認被告成年人駕駛動力交通工具發生交通事故，致兒童
    受傷而逃逸，罪刑明確，並以行為人之責任為基礎，審酌被
    告於發生交通事故後，明知告訴人為兒童，擦撞及倒地後可
    能受傷，而未停留在現場等待或協助救護，反離開現場而逃
    逸之犯罪情節，暨被告無前案犯罪科刑紀錄之素行、自述高
    工畢業之智識程度、目前無業、經濟勉持之生活狀況等一切
    情狀，量處有期徒刑7月。經核原審判決固漏未就刑法第185
    條之4之規定為新、舊法比較，然仍依修正後之規定論處，
    適用法律結果並無違誤，量刑亦屬妥適。被告固於本院審理
    時賠償告訴人10萬元，然此部分情節已於其所犯過失傷害部
    分審酌，且其所犯肇事逃逸罪，立法目的係在維護交通安全
    、加強救護、減少被害人之死傷，並含有釐清肇事責任歸屬
    及確保被害人民事求償權功能，兼顧社會與個人之重疊性權
    益保障（最高法院104年度台上字第2570號判決意旨參照）
    ，其法益侵害非僅因被告事後有部分賠償而得全部填補，另
    被告此部分罪行另依兒童及少年福利及權益保障法第112條
    第1項前段加重其刑至2分之1，則原審所科刑期已為法定刑
    最低刑度，本案亦無情堪憫恕而有依刑法第59條酌減之情形
    ，原審量處上開刑度即難謂有何未當。被告上訴主張其有精
    神上疾病，平時長期服用精神藥控制，並曾經衛生福利部（
    下稱衛福部）決定強制住院，絕非故意肇事逃逸云云，固舉
    衛福部105年9月1日衛部心精審審查決定通知書、105年10月
    21日桃園療養院醫療費用收據等件為據（參本院卷第16-1至
    16-8頁），然依上開單據，被告因違反精神衛生法經衛福部
    決定強制住院之時間為105年9月8日至30日，距本案已3年有
    餘，被告復未具體敘明其為本案肇事逃逸犯行時，有何因精
    神疾病而受影響之情形，其據此就肇事逃逸部分上訴，尚非
    有據，應予駁回。
據上論斷，應依刑事訴訟法第368條、第369條第1項前段、第364
條、第299條第1項前段，道路交通管理處罰條例第86條第1項，
刑法第284條前段、第41條第1項前段，刑法施行法第1條之1第1
項，判決如主文。

本案經檢察官王以文聲請簡易判決處刑，檢察官陳慧玲到庭執行
職務。
中　　華　　民　　國　　111 　年　　1 　　月　　20　　日
                  刑事第八庭  審判長法　官  陳世宗
                                    法　官  呂寧莉
                                    法　官  林呈樵
以上正本證明與原本無異。
肇事逃逸部分，如不服本判決，應於收受送達後20日內向本院提
出上訴書狀，其未敘述上訴之理由者並得於提起上訴後20日內向
本院補提理由書（均須按他造當事人之人數附繕本）「切勿逕送
上級法院」。
其餘部分不得上訴。
                                    書記官 　謝雪紅
中　　華　　民　　國　　111 　年　　1 　　月　　20　　日
附錄：本案論罪科刑法條全文
道路交通管理處罰條例第86條
（刑責之加重及減輕）
汽車駕駛人，無駕駛執照駕車、酒醉駕車、吸食毒品或迷幻藥駕
車、行駛人行道或行經行人穿越道不依規定讓行人優先通行，因
而致人受傷或死亡，依法應負刑事責任者，加重其刑至二分之一
。
汽車駕駛人，在快車道依規定駕車行駛，因行人或慢車不依規定
，擅自進入快車道，而致人受傷或死亡，依法應負刑事責任者，
減輕其刑。
中華民國刑法第284條
因過失傷害人者，處1年以下有期徒刑、拘役或10萬元以下罰金
；致重傷者，處3年以下有期徒刑、拘役或30萬元以下罰金。
中華民國刑法第185條之4
駕駛動力交通工具發生交通事故，致人傷害而逃逸者，處6月以
上5年以下有期徒刑；致人於死或重傷而逃逸者，處1年以上7年
以下有期徒刑。
犯前項之罪，駕駛人於發生交通事故致人死傷係無過失者，減輕
或免除其刑。
兒童及少年福利與權益保障法第112條
成年人教唆、幫助或利用兒童及少年犯罪或與之共同實施犯罪或
故意對其犯罪者，加重其刑至二分之一。但各該罪就被害人係兒
童及少年已定有特別處罰規定者，從其規定。
對於兒童及少年犯罪者，主管機關得獨立告訴。